臺灣士林地方法院民事裁定　　　　　　 99年度監宣字第243號
聲　請　人　莊淑雲
相　對　人　林長庚
上列聲請人對於相對人聲請監護宣告事件，本院裁定如下：
    主  文
宣告林長庚（男、民國00年0 月00日生、身分證統一編號：Z000000000號）為受監護宣告之人。
選定莊淑雲（女、民國00年0 月00日生、身分證統一編號：Z000000000號）為受監護宣告之人林長庚之監護人。
指定林寶珠（女、民國00年00月00日生、身分證統一編號：Z000000000號）為會同開具財產清冊之人。
聲請程序費用由受監護宣告之人負擔。
    理  由
一、按對於因精神障礙或其他心智缺陷，致不能為意思表示或受
    意思表示，或不能辨識其意思表示之效果者，法院得因本人
    、配偶、四親等內之親屬、最近一年有同居事實之其他親屬
    、檢察官、主管機關或社會福利機構之聲請，為監護之宣告
    ，民法第14條第1 項定有明文。
二、本件聲請意旨略以：聲請人莊淑雲係林長庚（男、民國00年
    0 月00日生、身分證統一編號：Z000000000號）之女，相對
    人於民國98年7 月3 日罹患蜘蛛網膜下腔出血術後、慢性呼
    吸衰竭等病症，雖延醫診治但不見起色，無法處理自己事務
    ，爰聲請准予裁定林長庚為受監護宣告之人等語，並提出戶
    籍謄本、國立台灣大學醫學院附設醫院診斷證明書、三軍總
    醫院出院病歷摘要、中華民國身心障礙手冊、親屬系統表等
    件為證。
三、本院在鑑定人即臺北市立聯合醫院陽明院區精神科醫師楊逸
    鴻前訊問林長庚，審驗林長庚之心神狀況，其氣切、插鼻胃
    管，對本院訊問內容均無回應，且依臺北市立聯合醫院陽明
    院區函覆之鑑定報告書略以：「(一)生活史及病史：據林員家
    人描述，民國98年7 月3 日，林員正在移植櫻花樹時，突然
    倒地，意識昏迷。鄰居發現，通知其家人將林員送至三軍總
    醫院急診，其在該院接受顱部手術並住院治療，診斷為『大
    腦血管瘤破裂』。之後，其陸續在臺北市立聯合醫院陽明院
    區、仁愛院區、臺大醫院、振興醫院住院治療。其於99年初
    被次女接回家同住。其於住院期間之意識已可醒轉，有睡-
    醒週期，眼光會注視人，但對外來刺激不俱任何有意義之反
    應。其左側肢體及右下肢癱瘓，長期臥床。其依賴他人經由
    鼻胃管（N-G tube）予以流質食物維生，排泄問題則以成人
    紙尿褲及看護墊處理。(二)鑑定結果：(1)身體及神經學檢查：
    其左側肢體及右下肢癱瘓，頸部前方留有氣管造術（trac
    heostomy）之口。(2)精神狀態檢查：其意識可被喚醒。其
    外觀整潔，不俱情感表達及感知之能力，不俱專心注意之能
    力，無法合作。其活動量小，不俱語言理解及表達之能力，
    不俱思考之能力。依其目前智能，無以得知過去是否曾有妄
    想（delusion）或幻覺（hallucination ）之經驗。其不俱
    現實事務之理解及判斷能力；不俱定向感（orientation ，
    對人、時、地之認知）；不俱短期記憶及長期記憶之能力；
    不俱抽象思考能力（abstract thinking ）；不俱計算能力
    。顯見其大腦皮質之高等功能（high cortical function）
    有極嚴重之障礙。(三)結論：綜合林員之病史、生活史及鑑定
    時臨床所見，林員自98年7 月3 日病後，已完全喪失社會功
    能及生活功能，其大腦皮質之高等功能有極嚴重障礙，其臨
    床診斷為『血管性失智症，極重度』（Vascular dementia
    ，profound），病因為『大腦血管瘤破裂』（Rupture of a
    neurysm ）。林員自98年7 月3 日病後，已喪失個人健康照
    顧能力及社會性與交通能力，已無財經理解及獨立生活之能
    力，其因心智缺陷致不能為意思表示及受意思表示，故推斷
    林員符合監護宣告之資格。」，有本院100 年1 月18日非訟
    事件筆錄及臺北市立聯合醫院100 年1 月24日北市醫陽字第
    00000000000 號函附之精神鑑定報告書在卷可稽，堪認林長
    庚因精神障礙或其他心智缺陷，致不能為意思表示或受意思
    表示，本件聲請，為有理由，應予准許，爰宣告林長庚為受
    監護宣告之人。
四、又受監護宣告之人應置監護人。法院為監護之宣告時，應依
    職權就配偶、四親等內之親屬、最近一年有同居事實之其他
    親屬、主管機關、社會福利機構或其他適當之人選定一人或
    數人為監護人，並同時指定會同開具財產清冊之人。法院為
    前項選定及指定前，得命主管機關或社會福利機構進行訪視
    ，提出調查報告及建議。監護之聲請人或利害關係人亦得提
    出相關資料或證據，供法院斟酌。法院選定監護人時，應依
    受監護宣告之人之最佳利益，優先考量受監護宣告之人之意
    見，審酌一切情狀，並注意下列事項：(一)受監護宣告之人之
    身心狀態與生活及財產狀況。(二)受監護宣告之人與其配偶、
    子女或其他共同生活之人間之情感狀況。(三)監護人之職業、
    經歷、意見及其與受監護宣告之人之利害關係。(四)法人為監
    護人時，其事業之種類與內容，法人及其代表人與受監護宣
    告之人之利害關係。民法第1110條、第1111條、第1111條之
    1 分別定有明文。經查：本件林長庚既經為監護之宣告，已
    如前述，則其自應選任監護人，本院審酌聲請人莊淑雲為受
    監護宣告人林長庚之女，彼此間依附關係親密，且聲請人莊
    淑雲亦表示願意擔任林長庚之監護人（見同上非訟事件筆錄
    ），因認由聲請人莊淑雲擔任監護人，較能符合受監護宣告
    之人之最佳利益，爰選定聲請人莊淑雲為受監護宣告之人之
    監護人；並指定受監護宣告人之妹林寶珠為會同開具財產清
    冊之人。又依民法第1113條準用同法第1099條之規定，於監
    護開始時，監護人對於受監護宣告人林長庚之財產，應會同
    林寶珠，於2 個月內開具財產清冊，並陳報法院，併此敘明
    。
五、依民事訴訟法第608 條第1 項，裁定如主文。
中    華    民    國   100    年    2     月    9     日
                  家事庭  法  官  李昆霖
以上正本證明與原本無異。
如不服本裁定關於選定監護人及指定會同開具財產清冊之人等部
分，應於送達後10日內向本院提出抗告狀，並繳納抗告費新台幣
1000元；其餘關於宣告監護之部分，不得抗告。
中    華    民    國   100    年    2     月    9     日
                          書記官  陳雪麗